臺灣新竹地方法院刑事宣示判決筆錄　　　 96年度訴字第303號
公　訴　人　臺灣新竹地方法院檢察署檢察官
被　　　告　乙○○
　　　　　　甲○○
　　　　　　丙○○
上列被告等因違反森林法等案件，經檢察官提起公訴（95年度偵
字第5759號）後，聲請改依協商程序而為判決，本院於中華民國
96年9月26日下午5 時在本院刑事第6法庭宣示判決，出席職員如
下：
法官起立朗讀判決主文、犯罪事實要旨、處罰條文及告以上訴限
制、期間並提出上訴狀之法院，且諭知記載其內容：
一、主  文：
    乙○○結夥二人以上，竊取森林副產物，處有期徒刑柒月，
    ，併科罰金新臺幣壹拾伍萬元，罰金如易服勞役，以新臺幣
    壹仟元折算壹日。減為有期徒刑月又拾伍日，併科罰金新
    臺幣柒萬伍仟元，罰金如易服勞役，以新臺幣壹仟元折算壹
    日。扣案之鏈鋸主機壹臺、鏈條貳條、鏈條挫刀壹支、一字
    起子壹支、開口扳手壹支、火星塞扳手支、尼龍袋貳只，
    均沒收之；又共同違反獵捕野生動物，不得以使用陷阱之方
    法為之之規定，使用禁止之方式，獵捕保育類野生動物，處
    有期徒刑柒月。減為有期徒刑月又拾伍日。扣案已死亡之
    臺灣獼猴、山羌各壹隻，均沒收之。應執行有期徒刑柒月，
    併科罰金新臺幣柒萬伍仟元，罰金如易服勞役，以新臺幣壹
    仟元折算壹日。緩刑貳年。扣案之鏈鋸主機壹臺、鏈條貳條
    、鏈條挫刀壹支、一字起子壹支、開口扳手壹支、火星塞扳
    手支、尼龍袋貳只、已死亡之臺灣彌猴、山羌各壹隻，均
    沒收之。
    甲○○結夥二人以上，竊取森林副產物，處有期徒刑柒月，
    ，併科罰金新臺幣壹拾伍萬元，罰金如易服勞役，以新臺幣
    壹仟元折算壹日。減為有期徒刑月又拾伍日，併科罰金新
    臺幣柒萬伍仟元，罰金如易服勞役，以新臺幣壹仟元折算壹
    日。扣案之鏈鋸主機壹臺、鏈條貳條、鏈條挫刀壹支、一字
    起子壹支、開口扳手壹支、火星塞扳手支、尼龍袋貳只，
    均沒收之；又共同違反獵捕野生動物，不得以使用陷阱之方
    法為之之規定，使用禁止之方式，獵捕保育類野生動物，處
    有期徒刑柒月。減為有期徒刑月又拾伍日。扣案已死亡之
    臺灣獼猴、山羌各壹隻，均沒收之。應執行有期徒刑柒月，
    併科罰金新臺幣柒萬伍仟元，罰金如易服勞役，以新臺幣壹
    仟元折算壹日。緩刑貳年。扣案之鏈鋸主機壹臺、鏈條貳條
    、鏈條挫刀壹支、一字起子壹支、開口扳手壹支、火星塞扳
    手支、尼龍袋貳只、已死亡之臺灣彌猴、山羌各壹隻，均
    沒收之。
    丙○○結夥二人以上，竊取森林副產物，處有期徒刑柒月，
    ，併科罰金新臺幣壹拾伍萬元，罰金如易服勞役，以新臺幣
    壹仟元折算壹日。減為有期徒刑月又拾伍日，併科罰金新
    臺幣柒萬伍仟元，罰金如易服勞役，以新臺幣壹仟元折算壹
    日。扣案之鏈鋸主機壹臺、鏈條貳條、鏈條挫刀壹支、一字
    起子壹支、開口扳手壹支、火星塞扳手支、尼龍袋貳只，
    均沒收之；又共同違反獵捕野生動物，不得以使用陷阱之方
    法為之之規定，使用禁止之方式，獵捕保育類野生動物，處
    有期徒刑柒月。減為有期徒刑月又拾伍日。扣案已死亡之
    臺灣獼猴、山羌各壹隻，均沒收之。應執行有期徒刑柒月，
    併科罰金新臺幣柒萬伍仟元，罰金如易服勞役，以新臺幣壹
    仟元折算壹日。緩刑貳年。扣案之鏈鋸主機壹臺、鏈條貳條
    、鏈條挫刀壹支、一字起子壹支、開口扳手壹支、火星塞扳
    手支、尼龍袋貳只、已死亡之臺灣彌猴、山羌各壹隻，均
    沒收之。
二、犯罪事實要旨：
(一)、乙○○、甲○○、丙○○共同基於意圖為自己不法所有之
      犯意聯絡，於民國95年9月27日某時，結夥2人以上，相偕
      攜帶乙○○所有鏈鋸主機乙臺、鏈條2 條、鏈條挫刀乙支
      、一字起子乙支、開口扳手乙支、火星塞扳手3 支、尼龍
      袋2 只及15日份之食物，自新竹縣尖石鄉○○村○○○○○道進入山區，步行2 日抵達新竹縣尖石鄉大溪事業區第
      112 林班地（非屬保安林區）後，旋即分持鏈鋸將中空之
      香杉樹鋸倒，或將已倒下之香杉樹，削下樹皮後採集生長
      於其上之香杉菇（毛重1臺斤9.5臺兩，山價為新臺幣6 萬
      3,750 元），以此方式竊取森林副產物香杉菇，得手後欲
      加以變賣圖利。
(二)、乙○○、甲○○、丙○○均明知臺灣獼猴及山羌（麂）業
      經行政院農業委員會公告列為珍貴稀有應予保育之野生動
      物，且其族群量並未逾越環境容許量，竟另行起意，基於
      非法獵捕保育類野生動物之犯意聯絡，於95年10月9 日某
      時在上開林班地內（非屬劃定之野生動物保護區），共同
      以自製鋼索設置陷阱（未扣案），陸續捕獲保育類野生動
      物臺灣獼猴、山羌各乙隻（經獵捕後均已死亡）。嗣於當
      日下午5 時10分許欲背運下山，途經新竹縣尖石鄉秀巒村
      司馬庫斯登山口時為警查獲，並在乙○○身上扣得鏈鋸主
      機乙臺、鏈條2 條、鏈條挫刀乙支、一字起子乙支、開口
      扳手乙支、火星塞扳手3 支、尼龍袋2 只、香杉菇乙包（
      毛重1臺斤9.5臺兩），在甲○○身上扣得已死亡之臺灣彌
      猴乙隻，在丙○○身上扣得已死亡之山羌乙隻，而循線查
      悉上情。
三、處罰條文：
    森林法第52條第1項第4款、野生動物保育法第41條第1項第1
    款、第3款，刑法第11條前段、第28條、第55條、第51 條第
    5款、第74條第1項第1款、第2款，中華民國九十六年罪犯減
    刑條例第2條第1項第3款、第7條、第10條第1 項。（公訴人
    雖於96年8月13日本院準備程序中，當庭就被告等3人非基於
    學術或教育目的，亦未經中央或地方主管機關之許可，獵捕
    保育類野生動物臺灣獼猴、山羌之犯罪事實，補正其等另涉
    犯野生動物保育法第41條第1項第2款之罪等語（見本院卷第
    79頁）。惟按同法第41條第1項第2款之罪係指違反同法第18
    條第1項第2款之規定，即行為人須基於學術研究或教育目的
    ，而未經中央主管機關許可獵捕，宰殺保育類野生動物，故
    行為人若非基於學術研究或教育目的，即非犯該罪之主體，
    要無適用該款【即第2 款】處罰之餘地【最高法院86年度臺
    上字第3821號判決意旨參照】，是公訴人前開主張尚有誤會
    ，併此說明。）
五、扣案已死亡之臺灣彌猴、山羌各乙隻（暫交由行政院農業委
    員會林務局新竹林區管理處竹東工作站保管中，贓證物保管
    單見偵查卷第30頁），應依野生動物保育法第52條第1 項前
    段規定，均予宣告沒收；另扣案之鏈鋸主機乙臺、鏈條2 條
    、鏈條挫刀乙支、一字起子乙支、開口扳手乙支、火星塞扳
    手3支、尼龍袋2只（均以96年度保管字第530 號扣押中，扣
    押物品清單見本院卷第13頁），均為被告乙○○所有，且供
    其與被告甲○○、丙○○共犯上開加重竊取森林副產物罪所
    用之物，爰均應依刑法第38條第1項第2款之規定宣告沒收之
    ；至香杉菇乙包（毛重1臺斤9.5臺兩，暫交由行政院農業委
    員會林務局新竹林區管理處竹東工作站保管中，贓證物保管
    單見偵查卷第30頁）係贓物，應發還被害人，又被告3 人持
    以非法獵捕保育類野生動物時所用之鋼索製陷阱，雖係其等
    所有之物，然未據扣案，亦無證據證明現尚存在，爰不併予
    宣告沒收，均附此敘明。
六、協商判決除有刑事訴訟法第455條之4第1項第1款於本訊問程
    序終結前，被告撤銷協商合意或檢察官撤回協商聲請者；第
    2款被告協商之意思非出於自由意志者；第4款被告所犯之罪
    非第455條之2第1項所定得以協商判決者；第6款被告有其他
    較重之裁判上一罪之犯罪事實者；第7 款法院認應諭知免刑
    或免訴、不受理者情形之一，及違反同條第2 項「法院應於
    協商合意範圍內為判決；法院為協商判決所科之刑，以宣告
    緩刑或2 年以下有期徒刑、拘役或罰金為限」之規定者外，
    檢察官與被告均不得上訴。
七、如有前項得上訴之情形，得自收受宣示判決筆錄送達之日起
    10日內，向本院提出上訴書狀（應附繕本），上訴於第二審
    法院（請勿「逕送上級法院」）    。
中    華    民    國    96    年     9    月    26    日
                  刑事第三庭  法  官  林惠君
以上正本證明與原本無異。
中    華    民    國    96    年     9    月    26    日
                              書記官  蔣淑君
附錄本案論罪科刑法條：
森林法第52條
竊取森林主、副產物而有左列情形之一者，處6月以上5年以下有
期徒刑，併科贓額2倍以上5倍以下罰金：
一、於保安林犯之者。
二、依機關之委託或其他契約，有保護森林義務之人犯之者。
三、於行使林產採取權時犯之者。
四、結夥2人以上或僱使他人犯之者。
五、以贓物為原料，製造木炭、松節油、其他物品或培植菇類者
    。
六、為搬運贓物，使用牲口、船舶、車輛，或有搬運造材之設備
    者。
七、掘採、毀壞、燒燬或隱蔽根株，以圖罪跡之湮滅者。
八、以贓物燃料，使用於礦物之採取，精製石灰、磚瓦或其他物
    品之製造前項未遂犯罰之。
第1項第5款所製物品，以贓物論，沒收之。
野生動物保育法第41條
有下列情形之一，處6月以上5年以下有期徒刑，得併科新臺幣20
萬元以上100萬元以下罰金：
一、未具第18條第1項第1款之條件，獵捕、宰殺保育類野生動物
    者。
二、違反第18條第1項第2款規定，未經中央主管機關許可，獵捕
    、宰殺保育類野生動物者。
三、違反第19條第1項規定，使用禁止之方式，獵捕、宰殺保育
    類野生動物者。
於劃定之野生動物保護區內，犯前項之罪者，加重其刑至3分之1
。
第1項之未遂犯罰之。
